【裁判字號】    97,停,124
【裁判日期】    980211
【裁判案由】    聲請停止執行
【裁判全文】
臺北高等行政法院裁定
                                       97年度停字第124號
聲  請  人  甲○○原名：陳心.
代  理  人  許進德律師
相  對  人  行政院金融監督管理委員會
代  表  人  陳（主任委員）
上當事人間因證券交易法事件，聲請人聲請停止原處分之執行，
本院裁定如下：
    主  文
聲請駁回。
聲請程序費用由聲請人負擔。
    理  由
一、按「於行政訴訟起訴前，如原處分或決定之執行將發生難於
    回復之損害，且有急迫情事者，行政法院亦得依受處分人或
    訴願人之聲請，裁定停止執行。但於公益有重大影響者，不
    在此限。」，行政訴訟法第116條第3項固定有明文，然縱使
    具備「難於回復之損害」、「有急迫情事」形式要件後，實
    體上仍須略式審查是否「顯無勝訴可能」。蓋停止執行係屬
    「暫時權利保護」之方法，其審理程序是由法院在時間壓力
    下，以較簡略之方式，審查當事人提出之有限證據資料，權
    宜、暫時性地決定給予當事人之法律保護，其究應採用形式
    審查或實體審查方式？眾說紛紜。若依略式審查結果，聲請
    人於實體法上顯無勝訴希望，行政訴訟法第116 條固未規定
    此時應駁回停止執行之聲請，但既無勝訴希望，無論聲請人
    因執行結果所發生之損害多麼巨大並難以回復，因可預見此
    損害「發生之可能性」趨近於零，實務上逕駁回停止執行聲
    請者，不乏其例（最高行政法院92年度裁字第145 、1626、
    1388、1623、1783號裁定參照）。易言之，聲請人勝訴蓋然
    性愈高時，聲請人權利受壓抑及侵犯的可能性也越高，其在
    「所發生之損害是否無法回復」之爭議中，愈容易取得有利
    之地位，法院自得先預測「無法回復之損害」發生之可能性
    （即聲請人實體勝訴之蓋然性）為何，而就實體為略式審查
    。縱使依形式之利益衡量結果，聲請人「因執行所受無法回
    復之損害」，大於「行政處分不為執行之損害」，但既然聲
    請人損害發生之可能性不高（實體勝訴之蓋然性不高），亦
    不應准予停止執行，前揭實務判決於聲請人釋明具備形式要
    件後，顯亦採用「繫諸實體之略式審查」標準。
二、本件聲請意旨略謂：相對人以聲請人係原協和證券股份有限
    公司（以下簡稱協和證券公司）前業務人員，於南京分公司
    期間，應客戶唐潤生要求，於87年9 月間提供其親屬及他人
    之信用交易帳戶，供唐潤生融資買進股票用，違反行為時「
    證券商負責人與業務人員管理規則」第16條第2 項第8 款之
    規定，於97年6 月12日以金管證二字第0970028205號裁處書
    依證券交易法第56條規定，命令群益證券股份有限公司解除
    甲○○之職務。然本件違規事實發生於87年9 月間，台灣證
    券交易所於87年10月已函請協和證券公司暫停聲請人執行業
    務一個月，並經台灣台北地方法院88年度易字第2668號刑事
    判決依行為時證券交易法177 條第3 款規定判處相對人拘役
    30日併科罰金10萬元，及易服勞役之折算標準，經聲請人提
    起上訴，台灣高等法院89年度上易字第2293號判決以行為時
    證券交易法第177 條第3 款之罪，因89年月19日修正公布之
    證券交易法已廢止對該行為之刑罰，乃於89年8 月22日諭知
    免訴判決，且因不得再上訴而確定。原處分理由不備，有違
    一事不二罰原則，比例原則，且相對人於違法行為後長達近
    十年，方於97年6 月12日裁罰，並裁處最嚴重之處分，顯有
    失權理論之適用，並有權力濫用情事，違反誠信原則，使聲
    請人受有無法回復之損害，為此聲請裁定停止前開行政處分
    之執行等語。
三、按「行政罰之裁處權，因三年期間之經過而消滅。前項期間
    ，自違反行政法上義務之行為終了時起算。但行為之結果發
    生在後者，自該結果發生時起算。（第2 項）前條第二項之
    情形，第一項期間自不起訴處分或無罪、免訴、不受理、不
    付審理之裁判確定日起算。‧‧‧」、「本法施行前違反行
    政法上義務之行為應受處罰而未經裁處，於本法施行後裁處
    者，除第15條、第16條、第18條第2 項、第20條及第22條規
    定外，均適用之。（第2 項）前項行政罰之裁處權時效，自
    本法施行之日起算。」，行政罰法第27條、第45條分別定有
    明文。
四、聲請人雖主張相對人就十年前之違規行為裁罰，有失權理論
    之適用，且有權力濫用而有違誠信原則云云，惟查本件違規
    事實發生於87年9 月間，刑事部分經台灣高等法院89年8 月
    22日89年度上易字第2293號判決諭知免訴確定，至95年2 月
    5 日行政罰法施行，相對人仍未裁罰，直至97年6 月12日方
    裁罰，自屬「行政罰法施行前違反行政法上義務之行為應受
    處罰而未經裁處，於行政罰法施行後裁處」者，依行政罰法
    第45條第1 項規定，仍有行政罰法第27條第1 項（裁罰權時
    效為3 年）之適用，且裁處權時效，依同法第45條第2 項規
    定，應自行政罰法施行之日（95年2 月5 日）起算，系爭違
    規行為之裁罰權時效形式上自未完成。且系爭違規事件既於
    89年8 月間始遭法院判決免訴確定，相對人怠於裁罰之期間
    自僅得自89年9 月起算，雖然相對人至97年6 月12日方裁罰
    ，不無怠於裁罰之嫌，但尚未達學者所稱「使十多年前之陳
    年舊案因行政罰法施行而復活」之程度，亦未明顯逾越可裁
    罰之「合理期間」，是否有失權理論之適用，尚難於聲請停
    止執行程序詳盡審查；且聲請人違反行為時證券交易法177
    條第3 款之行為，業經其於偵查及法院審理中坦承不諱，並
    有買賣憑單資料可憑，經台灣台北地方法院88年度易字第26
    68號刑事判決判處有罪，並無明顯之證據可以推翻聲請人違
    規之認定；而台灣證券交易所於87年10月函請協和證券公司
    暫停聲請人執行業務一個月，只是基於證券交易所與證券商
    之間之契約關係所定之暫時手段，以利查核，與原處分命群
    益證券公司解除聲請人職務之處分，性質不同，難謂一事二
    罰，均無從認定聲請人於本案實體訴訟有勝訴之高度蓋然性
    ，聲請人損害發生之可能性不高，其聲請裁定停止原處分執
    行，難謂有理由，其聲請應予駁回。
五、依行政訴訟法第104 條、民事訴訟法第95條、第78條，裁定
    如主文。
中    華    民    國    98    年    2     月    11    日
                    臺北高等行政法院第三庭
                              審判長法  官  楊莉莉
                                    法  官  林惠瑜
                                    法  官  畢乃俊
上為正本係照原本作成。
如不服本裁定，應於送達後10日內向本院提出抗告狀（須按他造
人數附繕本）。
中    華    民    國    98    年    2     月    11    日
                                    書記官  簡信滇


司法院資訊處製作；財團法人民間司法改革基金會備份。
